臺灣桃園地方法院刑事判決　　　　　　　94年度訴字第1003號
公　訴　人　臺灣桃園地方法院檢察署檢察官
被　　　告　甲○○
上列被告因偽造文書等案件，經檢察官提起公訴（93年度偵字第
8071號），本院改依簡式審判程序審理，爰判決如下：
    主  文
甲○○共同連續行使偽造私文書，足以生損害於他人，累犯，處
有期徒刑陸月。日通欣運股份有限公司快遞託運單上偽造之「郭
智偉」、「呂定泰」、「馬美峰」署名各貳枚、三井資訊股份有
限公司桃園門市部維修單上偽造之「林文義」署名壹枚，均沒收
。又共同意圖為自己不法之所有，而侵占對於業務上所持有之物
，累犯，處有期徒刑柒月。應執行有期徒刑壹年，日通欣運股份
有限公司快遞託運單上偽造之「郭智偉」、「呂定泰」、「馬美
峰」署名各貳枚、三井資訊股份有限公司桃園門市部維修單上偽
造之「林文義」署名壹枚，均沒收。
    事  實
一、甲○○前因違反電信法案件，經臺灣士林地方法院以八十九
    年度湖簡字第四六七號判決判處有期徒刑四月，於民國九十
    一年一月十五日易科罰金執行完畢。竟未知警惕，為下列犯
    行：(一)甲○○與在日通欣運股份有限公司（下稱日通公司）
    桃園分公司擔任快遞員之乙○○（乙○○此部分犯行業經臺
    灣士林地方法院判決確定），共同基於為自己不法所有意圖
    及偽造私文書進而行使之概括犯意聯絡，由乙○○利用向客
    戶收貨時得知客戶委託日通公司送貨之貨號、貨品及收件人
    之姓名、地址等資料之機會，於九十三年二月初將客戶ＢＥ
    ＮＱ亞太電腦公司委託日通公司送貨之貨號、貨品及收件人
    姓名、地址等資料告知甲○○，由甲○○於九十三年二月七
    日先後至臺北市○○路十二巷五二弄十四號附近、臺北市○○區○○路九十五號附近、臺北市○○○路○段一二三巷十
    四號附近等候日通公司送貨，於日通公司送貨之車抵達時，
    甲○○即佯裝成收件人，並向送貨之司機陳報由乙○○告知
    之貨物及收件人資料，使送貨之司機誤以為甲○○即為收件
    人，而分別在前述八德路址交付隨身碟九件（八十五臺）、
    在上開福國路址交付鍵盤、液晶螢幕各一臺，於上揭民權東
    路址交付ＬＣＤ五臺、燒錄機一臺予甲○○，甲○○並連續
    在日通快遞託運單上分別偽造「郭智偉」、「呂定泰」、「
    馬美峰」之署名各二枚（收件人簽收一次複寫二聯）在託運
    單上收件人簽章處，表示「郭智偉」、「呂定泰」、「馬美
    峰」等人已收受日通公司所送之上開貨物，並將偽造完成後
    之託運單（託運單號分別為000000000000號、
    000000000000號、000000000000
    號）交予送貨之司機，而行使之，足以生損害於郭智偉、呂
    定泰、馬美峰、日通公司。(二)甲○○與乙○○復於九十三年
    三月十七日，承前共同基於為自己不法所有意圖及偽造私文
    書進而行使之概括犯意聯絡，聯袂至桃園縣桃園市○○路五
    一號三井資訊股份有限公司（下稱三井公司）桃園門市部，
    由甲○○向三井公司倉務人員丙○○假冒係送電腦予三井公
    司桃園門市部維修之客戶，丙○○不疑有他，而將客戶送修
    之宏碁牌筆記型電腦一臺交付予甲○○及乙○○，甲○○並
    在該門市部維修單上偽造「林文義」之署名一枚，表示「林
    文義」將維修之電腦領走，並將偽造完成之維修單（維修單
    號：Ｚ000000000000號）交予丙○○，而行使
    之，足以生損害於「林文義」、三井公司。(三)乙○○於九十
    三年三月間係在日通公司桃園分公司擔任快遞員，負責向寄
    件客戶收取貨件送回日通公司之工作，為從事業務之人，甲○○與乙○○（乙○○此部分犯行由本院審理中）另共同基
    於意圖為自己不法所有之犯意聯絡，由乙○○於九十三年三
    月十一日下午四時許，至ＢＥＮＱ亞太電腦公司收取亞太電
    腦公司交運之ＡＣＥＲ筆記型電腦一臺、ＢＥＮＱ筆記型電
    腦五臺、筆記型電腦一臺、中型投影機一臺等物，於運送途
    中交給甲○○，共同將上開乙○○因業務上持有之物侵占入
    己，並將醬油、沙拉油裝入貨物箱中交回日通公司，二人同
    日夜間即變賣上開物品得款朋分。嗣於九十三年五月六日中
    午十二時許在桃園縣桃園市○○路九一九號六樓之八查獲甲○○，同日下午一時許，甲○○再帶同警員至桃園縣桃園市
    ○○路四四九號十一樓之一甲○○與乙○○之住處查獲乙○○，始悉上情。
二、案經桃園縣政府警察局移請臺灣桃園地方法院檢察署檢察官
    偵查起訴。
    理  由
一、本件被告甲○○所犯並非死刑、無期徒刑、最輕本刑為三年
    以上有期徒刑之罪或高等法院管轄第一審案件，而於準備程
    序進行中，被告先就被訴事實為有罪之陳述，經告知簡式審
    判程序之旨，並聽取公訴人、被告之意見後，由本院合議庭
    以裁定由受命法官獨任進行簡式審判程序，核先敘明。
二、訊據被告甲○○於本院審理中已坦承上開犯行不諱，核與共
    同被告乙○○於本院審理中所述：當時伊係負責向寄件人收
    貨之司機，伊將收件人的資料告訴甲○○，由甲○○去取貨
    ，貨品都是整箱裝好的，內容應以託運單為準；而三井公司
    那件是伊陪甲○○去的；九十三年三月調包貨品那件，伊是
    跟寄件人收貨後在車上調包，調包後將貨交給甲○○等語及
    證人日通公司經理戊○○於警詢、士林地方法院九十三年度
    訴字第七六四號案件審理中所述：日通公司於九十三年二月
    六日、三月十一日遺失客戶託運的貨品等情、日通公司桃園
    區經理丁○○於本院審理中證稱：託運單客戶簽收是二聯，
    一聯客戶留存，一聯由日通公司收回等情、證人三井公司倉
    務人員丙○○於警詢中證稱：甲○○與乙○○就是假冒客戶
    領取電腦之人等語，均大致相合，復有日通公司快遞託運單
    影本三紙（託運單號分別為000000000000號、
    000000000000號、000000000000
    號）、日通公司提出之失竊物件明細表、翻拍之三井公司九
    十三年三月十七日錄影帶照片二張、三井公司桃園門市部維
    修單一紙（維修單號：Ｚ000000000000號）等
    資料在卷可稽，足認被告甲○○確實有與乙○○為上開犯行
    ，是本件事證明確，被告甲○○應依法論科。
三、核被告甲○○所為事實(一)(二)之行為，係犯刑法第二百十六條
    、第二百十條之行使偽造私文書罪、第三百三十九條第一項
    之詐欺取財罪。其偽造「郭智偉」、「呂定泰」、「馬美峰
    」、「林文達」之署名係用以偽造私文書，為偽造私文書之
    部分行為，偽造私文書後進而行使，應為行使之高度行為所
    吸收，均不另論罪。被告甲○○與乙○○就上開犯行，有犯
    意聯絡及行為分擔，為共同正犯。被告甲○○先後多次行使
    偽造私文書、詐欺取財犯行，均時間緊接，方法相同，觸犯
    構成要件相同之罪，顯係基於概括犯意為之，為連續犯，應
    分別依刑法第五十六條規定，論以行使偽造私文書罪、詐欺
    取財罪一罪。被告所犯上開二罪間，有方法、目的之牽連關
    係，應依刑法第五十五條規定，從重之行使偽造私文書罪處
    斷。按刑法第三百三十六條第二項之罪，以侵占業務上所持
    有之物為其構成要件，即係因其業務上持有之身分關係而成
    立之罪，與僅因身分關係或其他特定關係而致刑有重輕之情
    形有別。因而無業務關係之人，與有業務關係者共同侵占，
    依同法第三十一條第一項規定，仍應以業務上侵占之共犯論
    ，最高法院二十八年上字第二五三六號著有判例，乙○○於
    九十三年三月間係在日通公司桃園分公司擔任快遞員，負責
    向寄件客戶收取貨件送回日通公司之工作，為從事業務之人
    ，乙○○所為事實(三)之行為，係犯刑法第三百三十六條第二
    項業務侵占罪，被告甲○○與之共同實施犯罪，雖無業務關
    係之身分，就所為事實(三)之行為，仍應依刑法第三十一條第
    一項之規定，論以刑法第三百三十六條第二項之業務侵占罪
    。被告甲○○所犯行使偽造私文書罪與業務侵占罪，犯意各
    別，罪名不同，應予分論併罰。檢察官雖就被告甲○○所犯
    偽造「郭智偉」、「呂定泰」、「馬美峰」簽收之託運單進
    而行使，以詐取鍵盤、液晶螢幕、燒錄機各一臺等部分及與
    乙○○於九十三年三月十一日共同業務侵占ＡＣＥＲ筆記型
    電腦一臺之部分未據起訴，惟上開二部分，分別與起訴書所
    載之犯罪事實一、犯罪事實三中被告甲○○與乙○○於九十
    三年三月十一日共同業務侵占ＢＥＮＱ筆記型電腦五臺、筆
    記型電腦一臺、中型投影機一臺之犯行，分別具有連續犯之
    裁判上一罪關係、接續犯之實質上一罪關係，應為起訴效力
    所及，本院自應併予審究，附此敘明。被告甲○○前因違反
    電信法案件，經臺灣士林地方法院以八十九年度湖簡字第四
    六七號判決判處有期徒刑四月，於九十一年一月十五日易科
    罰金執行完畢，有臺灣高等法院被告全國前案資料表、臺灣
    桃園地方法院檢察署刑案資料查註紀錄表在卷可參，其於有
    期徒刑執行完畢後再犯本件有期徒刑以上之罪，為累犯，應
    依刑法第四十七條之規定加重其刑。爰審酌被告甲○○因缺
    錢花用而為此犯行之動機，犯罪手段不佳，造成被害人損失
    非輕，平日素行不良，惟事後坦承犯行等一切情狀，量處如
    主文所示之刑，並定應執行之刑示懲。被告甲○○於日通公
    司快遞託運單上偽造之「郭智偉」、「呂定泰」、「馬美峰
    」署名各二枚、於三井公司桃園門市部維修單上偽造之「林
    文義」署名一枚，均應依刑法第二百十九條之規定，不問屬
    於犯人與否，均宣告沒收。
四、公訴意旨另以：被告甲○○承上開為自己不法所有意圖之概
    括犯意，另與黃隆昇共同基於詐欺之犯意聯絡，於九十三年
    四月四日，在桃園縣桃園市○○路四三號創世紀企業（下稱
    創世紀公司）假冒維修電腦客戶之名義，向創世紀公司代表
    人董海龍詐領Ｐ四型電腦主機一臺（公訴人雖於九十四年六
    月二十二日準備程序中撤回上開犯罪事實，惟並未提出理由
    書說明理由，應認上開犯罪事實仍在起訴範圍）；被告甲○○與乙○○於九十三年二月七日由乙○○利用為日通公司運
    送貨物之機會，將所持有ＢＥＮＱ亞太電腦公司交運之隨身
    碟八十五臺、ＬＣＤ五臺交被告甲○○收取，而共同侵占入
    己變賣，認被告甲○○上開部分涉犯刑法第三百三十九條第
    一項詐欺取財罪及第三百三十六條第二項業務侵占罪。惟查
    ，九十三年四月四日至創世紀公司詐欺取得電腦之犯行，為
    被告甲○○所堅決否認，且創世紀公司代表人董海龍於警詢
    證稱：九十三年四月四日來創世紀公司假冒維修客戶之人係
    乙○○與黃隆昇等語，並無指認被告甲○○，乙○○於本院
    審理中亦稱：是伊與黃隆昇前往創世紀公司的等語，是並無
    積極證據可認被告甲○○涉有此部分犯行；再者，九十三年
    二月七日ＢＥＮＱ亞太電腦公司交日通公司運送而遺失之隨
    身碟八十五臺、ＬＣＤ五臺，業經被告甲○○與乙○○於本
    院審理中坦承此部分係由乙○○利用向客戶收貨時得知客戶
    委託日通公司送貨之貨號、貨品及收件人之姓名、地址等資
    料之機會，於九十三年二月初將客戶ＢＥＮＱ亞太電腦公司
    委託日通公司送貨之貨號、貨品及收件人姓名、地址等資料
    告知甲○○，由甲○○假冒收件人而領取等情，並非乙○○
    持有隨身碟八十五臺、ＬＣＤ五臺而交給被告甲○○予以共
    同業務侵占，故此部分亦難認被告甲○○涉有業務侵占犯行
    。此外，並無其他積極證據足認被告甲○○有犯上開公訴意
    旨所指犯行，原應為無罪之諭知，惟公訴意旨認上開部分與
    前開被告甲○○所犯詐欺、業務侵占論罪科刑部分，有裁判
    上一罪關係，爰不另為無罪之諭知，附此敘明。
據上論斷，應依刑事訴訟法第二百九十九條第一項前段、第二百
七十三條之一第一項，刑法第二十八條、第三十一條第一項、第
五十六條、第二百十六條、第二百十條、第三百三十九條第一項
、第三百三十六條第二項、第五十五條、第四十七條、第五十一
條第五款、第二百十九條，罰金罰鍰提高標準條例第一條前段，
判決如主文。
本案經檢察官徐文豪到庭執行職務。
中　　華　　民　　國　　94　　年　　10　　月　　 6　　日
                  臺灣桃園地方法院刑事第四庭
                            法　官　  蘇昭蓉
以上正本證明與原本無異。
如不服本判決，應於送達後10日內，向本院提出上訴狀。
                            書記官　  韓若玉
中　　華　　民　　國　　94　　年　　10　　月　　6 　　日
附錄法條：
中華民國刑法第216條
(行使偽造變造或登載不實之文書罪)
行使第二百十條至第二百十五條之文書者，依偽造、變造文書或
登載不實事項或使登載不實事項之規定處斷。
中華民國刑法第210條
(偽造變造私文書罪)
偽造、變造私文書，足以生損害於公眾或他人者，處五年以下有
期徒刑。
中華民國刑法第339條第1項
(普通詐欺罪)
意圖為自己或第三人不法之所有，以詐術使人將本人或第三人之
物交付者，處五年以下有期徒刑、拘役或科或併科一千元以下罰
金。
中華民國刑法第336條第2項
(公務公益侵占罪、業務侵占罪)
對於業務上所持有之物，犯前條第一項之罪者，處六月以上五年
以下有期徒刑，得併科三千元以下罰金。
